【裁判字號】    99,消債聲,131
【裁判日期】    990831
【裁判案由】    聲請免責
【裁判全文】
臺灣板橋地方法院民事裁定           99年度消債聲字第131號
債  務  人  甲○○
上列債務人因消費者債務清理事件，本院裁定如下：
    主  文
債務人甲○○不免責。
    理  由
一、按「法院為終止或終結清算程序之裁定確定後，除別有規定
    外，應以裁定免除債務人之債務。」、「債務人有下列各款
    情形之一者，法院應為不免責之裁定，但債務人證明經普通
    債權人全體同意者，不在此限：一、於七年內曾依破產法或
    本條例規定受免責；二、隱匿、毀損應屬清算財團之財產，
    或為其他不利於債權人之處分；三、捏造債務或承認不真實
    之債務；四、因浪費、賭博或其他投機行為，致財產顯然減
    少或負擔過重之債務，而生開始清算之原因；五、於清算聲
    請前一年內，已有清算之原因，而隱瞞其事實，使他人與之
    為交易致生損害；六、明知已有清算原因之事實，非基於本
    人之義務，而以特別利於債權人中之一人或數人為目的，提
    供擔保或消滅債務；七、隱匿、毀棄、偽造或變造帳簿或其
    他會計文件之全部或一部，致其財產之狀況不真確；八、故
    意於財產及收入狀況說明書為不實之記載，或有其他故意違
    反本條例所定義務之行為」，消費者債務清理條例第132 條
    、第134條定有明文。
二、本件債務人甲○○聲請消費者債務清理事件，前經本院於民
    國98年8 月31日裁定開始清算程序（本院98年度消債清字第
    92號），嗣經本院司法事務官於99年5月3日裁定清算程序終
    止確定（本院98年度司執消債清字第54號）。上開終止清算
    程序部分因未經抗告而確定。經本院依職權函知全體無擔保
    債權人，就本院應否裁定免除債務人債務陳述意見結果，債
    權人均具狀表明不同意債務人免責等情，亦有上開債權人之
    陳報狀在卷可佐。依債權人台新國際商業銀行股份有限公司
    （下稱台新銀行）、國泰世華商業銀行股份有限公司（下稱
    國泰世華銀行）、日盛國際商業銀行股份有限公司（下稱日
    盛銀行）、聯邦商業銀行股份有限公司（下稱聯邦銀行）、
    永豐商業銀行股份有限公司（合併永豐信用卡股份有限公司
    之信用卡業務及對於持卡人之債權）、中國信託商業銀行股
    份有限公司（下稱中國信託銀行）及台北富邦商業銀行股份
    有限公司（下稱台北富邦銀行）所提出之債務人信用卡及現
    金卡之消費明細資料所示，債務人使用台新銀行信用卡於93
    年1 月分別代償遠東商業銀行及慶豐商業銀行各新臺幣（下
    同）11萬元、95年5月分別於金展豐銀樓及御貓園消費69,00
    0元及8,240元及95年7月預借現金共4 萬元、95年7月於家福
    股份有限公司-內湖店珠寶消費46,004 元（見本院卷第14至
    15頁）；債務人使用國泰世華銀行信用卡95年3 月貸款12萬
    元、95年6 月於全國電子股份有限公司分期消費共計37,388
    元及95年7月於大潤發內湖一店消費5,125元（見本院卷第20
    至21頁）；債務人使用使用日盛銀行信用卡95年7 月於全虹
    通信-蘆洲店消費7,990元、95年1 月於是紘達汽車有限公司
    消費3,200元、94年4月於全虹通信-蘆洲店消費5,620元、93
    年5月於MOTOROLA五股金質店消費3,700元以及全國電子消費
    35,880元，另向該行於92年12月申請信用貸款50萬元代償中
    國信託商業銀行及復華商業銀行負債（見本院卷第24至43頁
    ）；債務人使用遠東國際商業銀行信用卡91年10月代償銀行
    欠款共155,998元、93年6月代償銀行欠款共計218,802 元、
    94年2月於萬家福股份有限公司消費3,890元、95年1 月於好
    傢俱消費20,500元、95年3月於奇瑪百貨有限公司消費3,830
    元、95年6月於全國電子五股門市消費33,838元、95年7月於
    家福股份有限公司-淡水珠寶店消費45,753元、95年7月於靚
    車高手費胡一店消費19,800元（見本院卷第46至47頁）；債
    務人使用聯邦銀行信用卡95年4月於合源銀樓消費37,500 元
    及95年7月分別於家樂福有限公司-內湖店及淡水店消費12,8
    30元及4,410 元（見本院卷第50至51頁）；債務人使用永豐
    信用卡股份有限公司信用卡95年5 月23日至95年6月6日間密
    集預借現金10萬元（見本院卷第55至57頁）；債務人使用中
    國信託銀行信用卡93年4 月於台北金融大樓股份有限公司消
    費共計8,882元、95年3月於金大機車有限公司消費6 萬元、
    95年5月於寶光銀樓消費59,600元、95年6月於家樂福家具行
    消費7,500元，債務人使用該行現金卡92年7月借款20,107元
    、92年8月借款20,100元、92年11月借款49,200 元、92年12
    月借款30,100元、92年2月借款30,763元、93年4月借款60,5
    64元、93年7月借款57,676 元、93年11月借款39,100元、94
    年3月借款共計83,200元、94年4月借款56,000元、94年5 月
    借款共計170,012元、94年8月借款70,100元、94年9 月借款
    50,100元、94年9月借款借款50,100元、95年3月借款5萬元
    及95年6月借款6萬元（見本院卷第60至96頁）；債務人使用
    台北富邦信用卡頻繁且高額之「預借現金」、「大型連鎖賣
    場（大潤發）」高單價消費、「汽車百貨（紘達汽車、愛力
    車汽車百貨）」、「3C商品（燦坤）」及「購置酒類商品（
    酒殿）」等奢侈性消費，自95年4月至95年7月累計之負債高
    達2,739,240元，每月約有90萬餘元之負債衍生（見本院卷
    第97至100頁）。本院於99年8月4日以板院輔民謙99年度消
    債聲字第131號文通知債務人於10日內對債權人陳報狀陳述
    意見，該文已於99年8月10日寄存送達原告，同年月20日生
    效，此有送達證書（見本院卷第104頁）附卷可稽，惟債務
    人迄今尚未回覆。矧依上開債務人之信用卡、現金卡消費及
    預借現金之金額、次數等情，以及債務人所自陳之收入、支
    出情形，堪認債務人並未謹慎消費、撙節開支，節省生活非
    必要性之支出以求致力還款予各債權人，反以辦理現金卡、
    信用卡之方式，為大量、非必要性之消費支出行為，致負擔
    過重之債務，是債務人顯有「因浪費、賭博或其他投機行為
    ，致財產顯然減少或負擔過重之債務，而生開始清算之原因
    」之情事，依消費者債務清理條例第134條第4款規定，法院
    應為不免責之裁定，爰裁定如主文。
中    華    民    國    99    年    8     月    31    日
                  民事第三庭    法  官  楊千儀
以上正本係照原本作成。
如對本裁定抗告，須於裁定送達後10日內向本院提出抗告狀，並
應繳納抗告裁判費新臺幣1,000元。
中    華    民    國    99    年    8     月    31    日
                                書記官  劉鴻傑

司法院資訊處製作；財團法人民間司法改革基金會備份。
